【裁判字號】    98,訴緝,78
【裁判日期】    980331
【裁判案由】    毒品危害防制條例
【裁判全文】
臺灣板橋地方法院刑事判決              98年度訴緝字第78號
公  訴  人  臺灣板橋地方法院檢察署檢察官
被      告  甲○○
                    （
上列被告因違反毒品危害防制條例案件，經檢察官提起公訴（九
十四年度核退毒偵字第一七八二、一七八三、一七八五號）及移
送併案審理（九十四年度毒偵字第六六三八號），被告於本院準
備程序進行中，就被訴事實為有罪之陳述，經本院告知簡式審判
程序意旨，並聽取公訴人及被告之意見後，本院合議庭裁定由受
命法官獨任依簡式審判程序審理，並判決如下：
    主  文
甲○○連續施用第一級毒品，累犯，處有期徒刑拾壹月。扣案之
第一級毒品海洛因壹包（毛重零點貳肆公克），沒收銷燬之；扣
案之注射針筒壹支，沒收之。
    事  實
一、甲○○前因施用毒品案件，經法院以裁定令入戒治處所施以
    強制戒治執行期滿而釋放，由臺灣桃園地方法院於民國八十
    八年十月三十日，以八十七年度訴字第五四八號為免刑判決
    確定。復因施用毒品案件，經本院以九十一年度毒聲字第二
    一四八號裁定令入戒治處所施以強制戒治，於九十二年十月
    二十一日執行期滿而釋放，此部分涉及刑案部分，亦經本院
    以九十二年度訴字第九四七號判處有期徒刑八月確定，甫於
    九十三年六月二十一日縮刑期滿執行完畢。猶不知悛悔，其
    明知海洛因係業經公告列為毒品危害防制條例第二條第二項
    第一款之第一級毒品，不得非法持有、施用，詎仍未戒除施
    用毒品習性，復基於施用第一級毒品海洛因之概括犯意，自
    九十四年五月十九日為警採尿前二十六小時內之某時起自九
    十四年六月十八日為警採尿二十六小時內之某時止、九十四
    年七月三十日起至九十四年八月十四日為警採尿回溯二十六
    小時內之某時止，在臺北縣板橋市○○街四二一巷一號一樓
    住處（起訴書誤載為在不詳處所），連續施用第一級毒品海
    洛因多次。嗣分別於：(1)九十四年五月十九日下午三時許，
    在臺北縣板橋市○○街四二一巷一號二樓，為警查獲；(2)九
    十四年六月五日下午四時許，在臺北縣板橋市○○街三十巷
    三十七弄一號，為警查獲，並扣得其所有之第一級毒品海洛
    因一包（毛重零點二四公克）；(3)九十四年六月十八日凌晨
    二時許，在臺北縣土城市○○街二號，為警查獲，並扣得其
    所有供施用第一級毒品海洛因所用之注射針筒一支；(4)九十
    四年八月十四日中午十二十三十分許，為警通知至臺北縣政
    府警察局樹林分局偵查隊到案說明後而查獲。嗣均經警依法
    對其採集尿液送驗後，始查悉上情。
二、案經桃園縣警察局土城、板橋分局報告臺灣板橋地方法院檢
    察署檢察官偵查起訴及移送併案審理。
    理  由
壹、程序事項：
    被告甲○○所犯係死刑、無期徒刑或最輕本刑為三年以上有
    期徒刑以外之罪，亦非屬高等法院管轄第一審之案件，其於
    準備程序中就被訴事實為有罪之陳述，經本院告知簡式審判
    程序之旨，並聽取公訴人及被告之意見後，經本院合議庭認
    為適宜，乃依刑事訴訟法第二百七十三條之一第一項規定，
    裁定由受命法官獨任進行簡式審判程序，先予敘明。
貳、實體事項：
一、上揭犯罪事實，業據被告於本院審理中供承不諱，且被告於
    前揭查獲時地(1)、(2)、(3)及(4)為警依法對其採集尿液分別送
    請臺灣檢驗科技股份有限公司以酵素免疫分析法（EIA）初
    步檢驗及氣相層析質譜儀分析法（GC /MS）確認檢驗結果，
    確分別呈鴉片類（嗎啡）陽性反應、鴉片類（嗎啡）陽性反
    應、鴉片類（嗎啡）陽性反應、鴉片類（嗎啡）陽性反應，
    此有臺灣檢驗科技股份有限公司出具之九十四年六月一日、
    同年六月二十八日、同年七月六日、同年八月三十一日濫用
    藥物尿液檢驗報告共四紙在卷可參，復有扣案被告所有之第
    一級毒品海洛因一包（毛重零點二四公克）、供施用第一級
    毒品海洛因所用之注射針筒一支可資佐證。足見被告之自白
    核與事實相符，應可採為論罪科刑之依據。按施用第一、二
    級毒品為犯罪行為，毒品危害防制條例第十條定有處罰明文
    。故施用第一、二級毒品者，依前揭規定本應科以刑罰。惟
    基於刑事政策，對合於一定條件之施用者，則依同條例第二
    十條、第二十三條之規定，施以觀察、勒戒及強制戒治之保
    安處分。又毒品危害防制條例於九十二年七月九日修正公布
    ，自九十三年一月九日施行，其中第二十條、第二十三條將
    施用毒品之刑事處遇程序，區分為「初犯」及「五年內再犯
    」、「五年後再犯」。依其立法理由之說明：「初犯」，經
    觀察、勒戒或強制戒治後，應為不起訴處分或不付審理之裁
    定；經觀察、勒戒或強制戒治執行完畢釋放後，「五年內再
    犯」者，因其再犯率甚高，原實施之觀察、勒戒及強制戒治
    既已無法收其實效，爰依法追訴或裁定交付審理。至於經觀
    察、勒戒或強制戒治執行完畢釋放後，「五年後再犯」者，
    前所實施之觀察、勒戒或強制戒治已足以遮斷其施用毒品之
    毒癮，為期自新及協助其斷除毒癮，仍適用「初犯」規定，
    先經觀察、勒戒或強制戒治之程序。從而依修正後之規定，
    僅限於「初犯」及「五年後再犯」二種情形，始應先經觀察
    、勒戒或強制戒治程序。倘被告於五年內已再犯，經依法追
    訴處罰，縱其第三次（或第三次以上）再度施用毒品之時間
    ，在初犯經觀察、勒戒或強制戒治執行完畢釋放五年以後，
    已不合於「五年後再犯」之規定，且因已於「五年內再犯」
    ，顯見其再犯率甚高，原實施觀察、勒戒或強制戒治，已無
    法收其實效，即應依該條例第十條處罰（最高法院九十七年
    度第五次刑事庭會議決議意旨可資參照）。查本件被告前因
    施用毒品案件，經法院以裁定令入戒治處所施以強制戒治執
    行期滿而釋放，由臺灣桃園地方法院於八十八年十月三十日
    ，以八十七年度訴字第五四八號為免刑判決確定。復因施用
    毒品案件，經本院以九十一年度毒聲字第二一四八號裁定令
    入戒治處所施以強制戒治，於九十二年十月二十一日執行期
    滿而釋放，此部分涉及刑案部分，亦經本院以九十二年度訴
    字第九四七號判處有期徒刑八月確定一節，此有臺灣高等法
    院被告前案紀錄表一份在卷可參，被告既曾於前揭強制戒治
    執行完畢釋放後五年內再犯施用毒品案件而經依法追訴處罰
    ，且於本件中，又係自九十四年五月十九日為警採尿前二十
    六小時內之某時起自九十四年六月十八日為警採尿二十六小
    時內之某時止、九十四年七月三十日起至九十四年八月十四
    日為警採尿回溯二十六小時內之某時止有連續施用第一級毒
    品海洛因多次之犯行，即非屬毒品危害防制條例第二十條第
    三項所定「五年後再犯」之情形，揆諸前開決議意旨及說明
    ，自應逕行追訴處罰。從而，本件事證已臻明確，被告犯行
    洵堪認定，應予依法論科。
二、查被告行為後，刑法條文業經修正公布並於九十五年七月一
    日施行。修正後刑法第二條第一項之規定，係規範行為後法
    律變更所生新舊法律比較適用之準據法，於修正後刑法施行
    後，應適用修正後刑法第二條第一項規定之從舊從輕之原則
    為比較；修正後刑法第二條第二項，則為同條第一項之特別
    規定，於修正後刑法施行後，關於非拘束人身自由之保安處
    分，應依修正後刑法第二條第二項之規定，適用裁判時之法
    律。而修正後刑法第二條第一項係採從舊從輕原則，適用最
    有利於行為人之法律。既曰法律，自較刑之範圍為廣；除法
    律有特別規定者（如修正後刑法第二條第二項非拘束人身自
    由之保安處分適用裁判時法，修正後刑法施行法第九條之三
    規定之情形），應依其規定；或事關執行之緩刑之宣告，或
    犯罪在刑法修正施行前，自首在刑法施行後之自首部分，或
    程序之規定（程序從新，如刑法第四十條沒收宣告之程序規
    定），應適用裁判時之修正後刑法之規定外；依修正後刑法
    第二條第一項比較時，應就罪刑有關之共犯、未遂犯、連續
    犯、牽連犯、結合犯，以及累犯加重、自首減輕暨其他法定
    加減原因（如身分加減）與加減比例等一切情形，綜其全部
    之結果而為比較後，整個之適用，不能割裂而分別適用有利
    益之條文。關於易科罰金之折算標準、易服勞役之折算標準
    及期限、罰金與死刑是否併予執行、多數有期徒刑定應執行
    之刑時之最高刑期之限制等之修正，事涉行為人易刑折算標
    準金額之多寡與期限之長短及定執行刑時能否就罰金刑併予
    執行或有期徒刑定應執行之刑時最高度之限制，亦均屬依修
    正後刑法第二條第一項所應比較適用法律之範圍。拘束人身
    自由之保安處分，並非屬修正後刑法第二條第二項規定應適
    用裁判時法之範圍，除有特別規定者外，亦屬應依修正後刑
    法第二條第一項比較適用之法律；從刑附屬於主刑，除法律
    有特別規定者外，依主刑所適用之法律（以上參考最高法院
    九十五年五月二十三日刑事庭第八次會議決議及最高法院二
    十四年上字第四六三四號、二十四年上字第五二九二號、二
    十七年上字第二六一五號判例意旨）。是與本件相關之法律
    變更有如下述：
  (一)刑法第五十六條關於連續犯之規定，由修正前刑法第五十六
    條原規定：「連續數行為而犯同一罪名者，以一罪論。但得
    加重其刑至二分之一。」，修正後刑法則將第五十六條刪除
    。經比較行為時法與裁判時法，就被告連續施用第一級毒品
    海洛因犯行之處罰，修正前之規定係依連續犯以一罪論，僅
    得加重其刑至二分之一，依修正後之規定，則應論以數罪，
    併合處罰，是以修正後刑法規定並未較有利於被告。
  (二)新刑法第四十七條第一項規定：「受徒刑之執行完畢，或一
    部之執行而赦免後，五年以內故意再犯有期徒刑以上之罪者
    ，為累犯，加重本刑至二分之一。」，與舊刑法第四十七條
    規定：「受有期徒刑之執行完畢，或受無期徒刑或有期徒刑
    一部之執行而赦免後，五年以內再犯有期徒刑以上之罪者，
    為累犯，加重本刑至二分之一。」不同，而被告於本件再犯
    既係出於故意，無論依修正前、後刑法第四十七條之規定均
    構成累犯。
三、核被告所為，係犯毒品危害防制條例第十條第一項之施用第
    一級毒品海洛因罪。被告持有第一級毒品海洛因後，進而施
    用，其持有之低度行為應被其施用之高度行為所吸收，不另
    論罪。被告先後多次施用第一級毒品海洛因之犯行，時間緊
    接，方法相同，觸犯構成要件相同之罪，顯係基於概括犯意
    反覆為之，為連續犯，依修正前刑法第五十六條之規定，論
    以一罪，並加重其刑。又臺灣板橋地方法院檢察署檢察官以
    九十四年度毒偵字第六六三八號偵卷移送本院併案審理部分
    略以：被告基於施用第一級毒品海洛因之概括犯意，自九十
    四年七月三十日起至九十四年八月十四日為警採尿回溯二十
    六小時內之某時止，在臺北縣板橋市○○街四二一巷一號一
    樓住處，連續施用第一級毒品海洛因多次之犯行，與本件前
    開起訴並論罪科刑部分有連續犯之裁判上一罪關係，應為起
    訴效力所及，本院自應併予審理，附予敘明。再被告前因違
    反毒品危害防制條例案件，經本院以九十二年度訴字第九四
    七號判處有期徒刑八月確定，甫於九十三年六月二十一日縮
    刑期滿執行完畢，此有臺灣高等法院被告前案紀錄表一份在
    卷可參，其前受有期徒刑之執行完畢，於五年以內故意再犯
    本件有期徒刑以上之罪，為累犯，應依修正後刑法第四十七
    條第一項規定，遞加重其刑。爰審酌被告屢犯不改，顯見其
    意志不堅，缺乏勒戒動機，其施用毒品足以導致精神障礙、
    性格異常，甚至造成生命危險，戕害一己之身體健康，惟其
    犯後尚能坦承犯行，態度尚稱良好等一切情狀，量處如主文
    所示之刑。另扣案之第一級毒品海洛因一包（毛重零點二四
    公克），不問屬於犯人與否，應依毒品危害防制條例第十八
    條第一項前段規定，宣告沒收銷燬之。又盛裝前開第一級毒
    品海洛因之包裝袋一個，參以法務部調查局現今所採行之鑑
    驗方式，包裝袋仍會殘留微量毒品，而無法將之完全析離，
    此有法務部調查局調科壹字第09362396550 號函文意旨可資
    參照，是可認該一個包裝袋與殘留其上之第一級毒品海洛因
    當已無法析離，而均應視為毒品，故應與所盛裝之第一級毒
    品海洛因併予沒收銷燬，附此敘明。而扣案之注射針筒一支
    ，係被告所有供施用第一級毒品海洛因所用之物，亦據其於
    本院審理中供明在卷可按，爰依修正前刑法第三十八條第一
    項第二款規定，併予宣告沒收。
四、另被告甲○○前經本院依法傳喚、拘提無著後，於九十四年
    十二月十六日發布通緝在案，嗣於九十八年三月十四日上午
    十時三十六分許，在松山機場為警緝獲，此有本院九十四年
    十二月十六日通緝書、內政部警政署航空警察局臺北分局通
    緝案件移送書暨被告甲○○於緝獲之警詢筆錄等件在卷可參
    ，顯見被告並非於九十六年十二月三十一日前自動歸案接受
    審判，依中華民國九十六年罪犯減刑條例第五條規定，本件
    就被告甲○○所犯上開二罪自均無減刑之適用，併予指明。
據上論斷，應依刑事訴訟法第二百七十三條之一第一項、第二百
九十九條第一項前段，毒品危害防制條例第十條第一項、第十八
條第一項前段，修正後刑法第二條第一項前段、第四十七條第一
項，修正前刑法第十一條、第五十六條、第三十八條第一項第二
款，判決如主文。
本案經檢察官蘇振文到庭執行職務。
中    華    民    國    98    年    3     月    31    日
                  刑事第五庭    法  官  林家賢
上列正本證明與原本無異。
如不服本判決，應於判決送達後十日內，向本院提出上訴書狀，
並應敘述具體理由；其未敘述上訴理由者，應於上訴期間屆滿後
二十日內向本院補提理由書（均須按他造當事人之人數附繕本）
「切勿逕送上級法院」。
                                書記官  林政良
中    華    民    國    98    年    3     月    31    日
附錄本判決論罪科刑法條：
毒品危害防制條例第十條第一項：
施用第一級毒品者，處六月以上五年以下有期徒刑。


司法院資訊處製作；財團法人民間司法改革基金會備份。
